【裁判字號】    98,簡,83
【裁判日期】    980921
【裁判案由】    性別工作平等法
【裁判全文】
臺中高等行政法院判決
                                        98年度簡字第83號
原      告  財團法人臺灣省臺中縣私立明道高級中學
代  表  人  甲○○
訴訟代理人  張繼準  律師
複代理人    黃琪雅  律師
被      告  臺中縣政府
代  表  人  乙○○
訴訟代理人  丁○○
            丙○○
上列當事人間因性別工作平等法事件，原告不服行政院勞工委員
會中華民國98年6月1日勞訴字第0980007145號訴願決定，提起行
政訴訟。本院判決如下︰
    主  文
原告之訴駁回。
訴訟費用由原告負擔。
    事實及理由
一、事實概要：緣原告所聘僱職員（幹事）徐○○於民國（下同
    ）96年11月26日向原告校長申訴受副校長性騷擾，經原告於
    97年6月14日召開性騷擾調查會議，並作成性騷擾不成立之
    決議。後原告於97年7月以徐○○對校譽造成嚴重損害，而
    不予續聘。徐○○遂向被告申訴係因申訴遭受副校長性騷擾
    而被原告予以不續聘之處分，案經台中縣就業歧視評議委員
    會98年1月20日第1次會議決議：「原告有違反性別工作平等
    法第36條之規定，處以新台幣5萬元之罰鍰。」經被告審查
    屬實，乃以98年2月23日府勞動字第0980052063號裁處書，
    以原告違反性別工作平等法第36條規定，而依97年11月26日
    修正前同法第38條規定，處新台幣（下同）5萬元罰鍰。原
    告不服，提起訴願遭決定駁回，遂提起本件行政訴訟。
二、本件原告主張：
    (一)徐○○為原告之職員，依行政院勞工委員會87年12月31日
      台87勞動一字第059605號公告，明示為不適用勞動基準法
      之工作者。
    (二)徐○○96年度之考績為丁等，原告於該學年度之聘僱期間
      屆至後，不再續聘徐○○，並無違法。原告因係私立學校
      ，為提昇校內職員之素質與服務，故聘約皆採一年一聘制
      度，有職員服務規約及職員聘約可證。徐○○自97年4月2
      日起陸續以「事假」、「身體不適」為由請假，自97年4
      月2日起至同年5月9日止，短短一個月又7天之時間，其請
      假高達16.6天；又於97年5月13日再度提出請假申請，期
      間為97年5月12日至同年7月31日，高達57天，因未提出請
      假證明，未受原告核准，有原告網路教職員差假系統回覆
      徐○○「假單已被退回」可證。而徐○○仍自97年5月12
      日起至同年6月3日止，連續17日均未到校上班，期間亦未
      提出任何證明。故徐○○已連續曠職7日以上，原告依「
      教職員成績考核辦法」，將徐○○之考績考評為丁等，並
      於該學年度終了後不再續聘。
    (三)原告並未因徐○○提出申訴而予以解聘。徐○○於96年11
      月與原告校長晤談時，徐○○僅係提出其申訴之對象即原
      告當時之副校長，於8年前所撰寫對徐○○表達對其愛慕
      心意之書信，該書信內容完全不具性要求、性意味或性別
      歧視之意函。嗣徐○○於97年4月23日寄存證信函予原告
      ，原告即啟動申訴委員會展開調查，經原告審核徐○○所
      謂「88年至90年間性騷擾」之事實後，以「1.徐○○於88
      年10月，對稱遭其性騷擾行為之人（即當時原告之副校長
      ）生日時，致贈玫瑰花盆栽為生日禮物。2.88年12月25日
      聖誕節，徐○○於新型圖案卡片上親書：『特別的卡片給
      特別的您』。3.自89年11月起至90年3月止，徐○○與當
      時原告副校長，有長達近半年的時間，僅有其二人共同上
      美語之互動情形等」為由，認徐○○所主張之性騷擾事件
      並不存在。而當時原告副校長因具有教師資格，且符合退
      休之年齡及資歷，是該副校長於96學年度提出退休申請時
      ，符合「學校教職員退休條例」第3條第1項第1款及同條
      第2項，暨原告「教職員工退休撫卹資遣辦法」第5條第1
      項第1款及同條第2項等退休之規定，原告並無不予核准之
      理。而徐○○並不具教師資格，本即無教師法之適用，另
      方面，其亦不符「學校教職員退休條例」暨原告「教職員
      工退休撫卹資遣辦法」等退休之規定，是原告依法就二人
      為個別、適法之處理，乃當然之理，並無瑕疵。原告因徐
      ○○考績為丁等，於97年7月31日該學年度終了決定不再
      續聘，並無徐○○所指於96年11月其提出性騷擾申訴時，
      即對之予以解聘之行為。
    (四)原告於97年9月25日函覆被告之函文，與原告代表於台中
      縣就業歧視評議委員會會議時所為之陳述，實與系爭事件
      無涉。上開撰擬函文及出席評議委員會之人，為原告當時
      之人事主任楊秀珍，其緣於上開原告性騷擾申訴處理委員
      會就系爭申訴事件調查之發展經過及結果，基於個人之主
      觀認知，及其與系爭申訴事件雙方之多年同事情誼，所為
      個人之陳述，其內容均屬整起事件所認知事實之一部分，
      且該二份陳述內容前後實無不同。原告係於該學年度聘僱
      期間屆至後，始不續聘徐○○，故上開函文及評議委員會
      之陳述內容，與徐○○主張其提出申訴即遭原告解聘之事
      實無涉。
    (五)原告本案處理並未違反性別工作平等法第36條之規定等情
      。並聲明求為判決撤銷訴願決定及原處分。
三、被告則以：
    (一)查徐○○為原告即私立學校之幹事，非屬性別工作平等法
      第2條第2項之教育人員或公務人員，故無同條項但書規定
      之適用，徐○○自有性別工作平等法之適用，與其是否為
      適用勞動基準法之工作者無關。
    (二)又原告於徐○○申訴後，以徐○○四處散播流言，致校譽
      受損，即予徐○○不予續聘之不利處分，然原告並無舉出
      任何資料證明徐○○確有詆毀學校名譽之事實，所訴自難
      採信。另據原告不予續聘徐○○之理由，係以該員向原告
      申訴受到職場性騷擾後之事件發展，亦難認原告對徐育珠
      之不利處分與徐○○申訴其遭受職場性騷擾無因果關係。
    (三)本案經台中縣就業歧視評議委員會於98年1月20日評議決
      定，原告有違反性別工作平等法第36條規定情事。原告所
      訴顯無理由，不足採信，原告違反性別工作平等法第36
      條規定至為明確，被告依同法第38條規定裁處罰鍰5萬元
      ，並無違法等語，資為抗辯。並聲明求為判決駁回原告之
      訴。
四、兩造之爭點：原告不續聘所聘僱之職員徐○○之原因是否違
    反性別工作平等法第36條之規定？經查：
    (一)按「「為保障性別工作權之平等，貫徹憲法消除性別歧視
      、促進性別地位實質平等之精神，爰制定本法。」、「雇
      主與受僱者之約定優於本法者，從其約定。本法於公務人
      員、教育人員及軍職人員，亦適用之。但第三十三條、第
      三十四條及第三十八條之規定，不在此限。公務人員、教
      育人員及軍職人員之申訴、救濟及處理程序，依各該人事
      法令之規定。」、「本法用辭定義如下：一、受僱者：謂
      受雇主僱用從事工作獲致薪資者。...。」、「雇主不得
      因受僱者提出本法之申訴或協助他人申訴，而予以解僱、
      調職或其他不利之處分。」、「雇主違反‧‧‧第36條者
      ，處新台幣1萬元以上10萬元以下罰鍰。」、「本法所稱
      性騷擾之認定，應就個案審酌事件發生之背景、工作環境
      、當事人之關係、行為人之言詞、行為及相對人之認知等
      具體事實為之。」為性別工作平等法第1條第、2條、第3
      條第1款、第36條、第38條及性別工作平等法施行細則第4
      條所規定。
    (二)本件原告所聘僱之職員（幹事）徐○○於96年11月26日向
      原告校長申訴受副校長性騷擾，經原告於97年6月14日召
      開性騷擾調查會議，並作成性騷擾不成立之決議。後原告
      於97年7月以徐○○對校譽造成嚴重損害，而不予續聘。
      徐○○遂向被告申訴係因申訴遭受副校長性騷擾而被原告
      予以不續聘之處分，經台中縣就業歧視評議委員會98年1
      月20日第1次會議決議：「原告有違反性別工作平等法第
      36條之規定，處以新台幣5萬元之罰鍰。」經被告審查屬
      實，乃以98年2月23日府勞動字第0980052063號裁處書，
      以原告違反性別工作平等法第36條規定，而依97年11月26
      日修正前同法第38條規定，處5萬元罰鍰等情，有明道高
      級中學職員聘約、台中縣私立明道高級中學97年6月9日明
      久人字第0970002571號函、97年6月9日明久人字第097000
      2572號函、明道中學性騷擾申訴處理委員會決議文（97年
      7月1日）、被告就私立明道高級中學與徐○○因性騷擾爭
      議就業歧視評議委員會97年12月4日會議紀錄、98年1月20
      日台中縣就業歧視評議委員會98年第一次委員會議紀錄、
      被告98年2月23日府勞動字第0980052063號違反性別工作
      平等法罰鍰處分書等件影本在卷可稽，揆諸前揭規定，原
      處分並無違誤。
    (三)原告雖起訴為如上所述之主張，然查：
      1.徐○○為原告所雇用之幹事，非屬性別工作平等法第2
        條第2項之教育人員或公務人員，故無同條項但書規定
        之適用，自有性別工作平等法之適用，與其是否為適用
        勞動基準法之工作者無關。
      2.性別工作平等法第36條之立法理由，係為保障受僱者之
        工作權益，明定雇主不得因受僱者提出或協助他人申訴
        而對其為不利之處分。本件據原告97年6月9日明久人字
        第0970002572號函，可知徐○○於96年11月26日向原告
        校長汪大久申訴遭受副校長鄭○○性騷擾，經原告於97
        年7月1日召開性騷擾申訴處理委員會，並作成決議申訴
        不成立。徐君遂於97年7月15日提起申覆，亦經原告於
        97年7月28日召開性騷擾申訴處理委員會，並作成決議
        申覆不成立。嗣原告即以97年8月5日明久人字第097000
        3264號函不予續聘徐○○，徐○○不服向被告申訴原告
        係因性別歧視而予以解聘（見本院卷第160頁），經被
        告函請原告說明，據原告97年9月25日明久人字第09700
        047127號函復說明略以：「徐員於今年4月至6月間對鄭
        師提出性騷擾申訴，經學校成立申訴處理委員會進行審
        理，做出該案不成立之決議；並召開第2次委員會審理
        徐君所提之申覆案，會議結果決議申覆無效，調查終結
        。然而學校乃學生受教之場所，此事件已造成混淆學生
        道德認知，並且誤導學生基本法治素養，師生間之蜚言
        流語甚囂，不利於學生之典範學習，此事件對校譽造成
        嚴重損害，故按本校職員服務規約不予續聘。」等語（
        見本院卷第163頁及第164頁），而依台中縣就業歧視評
        議委員會97年12月4日會議之會議紀錄，據原告代表陳
        述略以：「學校絕不是因為申訴案才解聘徐小姐，當學
        校還在調查處理此案期間，申訴人便在學校向同事、教
        職員工、及有朋友去看她時講此事件，四處散播傳言，
        造成學校校譽很嚴重的損害，也使得學校紛紛擾擾，氛
        圍不好，尤其在4月18日情緒失控，學生都在問，造成
        學生不好的示範，故在合約期滿後不予續聘。」等語（
        見本院卷第78頁）。是本件原告係於徐○○為申訴後，
        以徐○○四處散播流言，致校譽受損，即予徐○○不予
        續聘之不利處分，然原告並無舉出任何資料證明徐○○
        確有詆毀學校名譽之事實，核與原告事後再改稱「原告
        因係私立學校，為提昇校內職員之素質與服務，故聘約
        皆採一年一聘制度，有職員服務規約及職員聘約可證。
        徐○○自97年4月2日起陸續以『事假』、『身體不適』
        為由請假，自97年4月2日起至同年5月9日止，短短一個
        月又7天之時間，其請假高達16.6天；又於97年5月13
        日再度提出請假申請，期間為97年5月12日至同年7月31
        日，高達57天，因未提出請假證明，未受原告核准，有
        原告網路教職員差假系統回覆徐○○『假單已被退回』
        可證。而徐○○仍自97年5月12日起至同年6月3日止，
        連續17日均未到校上班，期間亦未提出任何證明。故徐
        ○○已連續曠職7日以上，原告依『教職員成績考核辦
        法』，將徐○○之考績考評為丁等，並於該學年度終了
        後不再續聘。」云云，所訴自難採信。
      3.另原告不予續聘徐○○之理由，係以該員向原告申訴受
        到職場性騷擾後之事件發展，亦難認原告對徐○○之不
        利處分與徐○○申訴其遭受職場性騷擾無因果關係，是
        原告違反性別工作平等法第36條規定之情事洵堪認定。
五、綜上所述，原告所訴並無足採，本件經台中縣就業歧視評議
    委員會於98年1月20日評議決定原告有違反性別工作平等法
    第36條規定情事，被告審查後認原告違反性別工作平等法第
    36條規定而依同法第38條規定裁處罰鍰5萬元，並無違誤，
    訴願決定予以維持，亦無不合，原告訴請撤銷，為無理由，
    應予駁回。本件事證已臻明確，兩造其餘之陳述及舉證，不
    影響於本判決之認定，不一一論列，又本件為簡易事件，爰
    不經言詞辯論逕為判決。
六、據上論結，本件原告之訴為無理由，依行政訴訟法第233條
    第1項、第236條、第195條第1項後段、第98條第1項前段，
    判決如主文。
中    華    民    國    98    年    9    月    21     日
                臺中高等行政法院第三庭
                                法  官  莊  金  昌
以上正本證明與原本無異。
如不服本判決，應於判決送達後20日內，以本訴訟事件所涉及之
法律見解具有原則性者，始得向本院提出上訴狀並表明上訴理由
，經最高行政法院許可，否則不得上訴；如於本判決宣示後送達
前提起上訴者，應於判決送達後20日內補提上訴理由書（均應依
對造人數提出繕本）。
中    華    民    國    98    年    9    月    21     日
                                書記官  林  昱  妏


司法院資訊處製作；財團法人民間司法改革基金會備份。
